臺灣桃園地方法院民事簡易判決　　　　110年度壢簡字第131號
原　　　告　邱坤廣　
訴訟代理人　陳宥杰　
被　　　告　吳欣怡　
上列當事人間請求遷讓房屋等事件，本院於民國110 年4 月19日
言詞辯論終結，判決如下：
    主  文
一、被告應將門牌號碼桃園市○○區○○○街000 號4 樓403 室
    房屋騰空遷讓返還原告。
二、被告應給付原告新臺幣（下同）24,523元，及自民國110 年
    2 月9 日起至返還第1 項房屋之日止，按月給付原告5,000
    元。
三、原告其餘之訴駁回。
四、訴訟費用2,540 元由被告負擔。
五、本判決得假執行。
    事實及理由
壹、程序部分
一、本件應適用簡易訴訟程序
（一）按民事訴訟法第427 條第2 項第1 款、第5 項規定：「下
      列各款訴訟，不問其標的金額或價額一律適用簡易程序：
      一、因建築物或其他工作物定期租賃或定期借貸關係所生
      之爭執涉訟者；第2 項之訴訟，案情繁雜者，法院得依當
      事人聲請，以裁定改用通常訴訟程序，並由原法官繼續審
      理。」
（二）本件原告主張被告承租原告所有之桃園市○○區○○○街
      000 號4 樓403 室房屋（下稱系爭房屋），因未按期給付
      租金，故請求被告遷讓返還系爭房屋、給付積欠之租金及
      不當得利，依上揭規定，即應適用簡易訴訟程序。被告雖
      具狀聲請改用通常程序，然其所述終止租約是否合法、電
      費若干等主張，均為返還租賃物之訴訟中常見爭點，並無
      何等案情繁雜可言；被告另又主張原告涉及侵權行為部分
      ，被告則未曾提出任何證據供本院審酌，本院自無從據以
      認定該部分與本案之關聯，或有何致本件案情繁雜之情況
      ，是被告聲請改用通常訴訟程序，並無理由，本件仍應適
      用簡易訴訟程序。
二、訴之變更
    按民事訴訟法第255 條第1 項第2 款規定：「訴狀送達後，
    原告不得將原訴變更或追加他訴，但請求之基礎事實同一者
    ，不在此限。」本件原告原起訴聲明為：「（一）被告應將
    系爭房屋騰空遷讓返還原告。（二）被告應給付原告1 萬元
    。」嗣於本院110 年3 月10日審理期日時，將前開聲明第2
    項變更為：「被告應給付原告28,833元，及自110 年2 月9
    日起至清償日止，按月給付原告5,000 元。」（見本院卷第
    36頁反面第18、19行）。經核原告僅係擴張租金請求數額，
    並請求租約終止後之不當得利，期請求之基礎事實同一，應
    予准許。
三、一造辯論
    被告經合法通知，未於言詞辯論期日到場，查無民事訴訟法
    第386 條所列各款情事，應准原告之聲請，由其一造辯論而
    為判決。
貳、實體部分
一、原告主張
    被告向原告承租系爭房屋，租賃期間自108 年10月13日起，
    每月租金5,000 元，押租金10,000元（下稱系爭租約）。詎
    被告自109 年7 月起即未按期支付租金，迄至110 年10月14
    日止，共積欠租金2 萬元，經原告以存證信函催告仍未給付
    ，茲以起訴狀繕本之送達為終止租賃契約之意思表示。兩造
    間之租賃關係終止後，被告即應遷讓交還系爭房屋，被告迄
    今拒不遷讓交還系爭房屋，妨害原告之使用收益，自應賠償
    原告每月5,000 元之不當得利。並聲明：如上開變更後訴之
    聲明。
二、被告未於言詞辯論期日到場，但其以書狀陳述略以：原告訴
    訟代理人曾侵入系爭房屋，妨害被告之使用收益權，且未依
    債之本旨給付，被告請求減免租金等語。並聲明：原告之訴
    駁回。
三、原告主張之事實，業據其提出與其所述相符之系爭租約、存
    證信函及回執為證（見本院卷第6 至15、42頁），而被告經
    合法送達通知，既未於言詞辯論期日到場爭執，亦未就上開
    部分提出書狀答辯以供本院斟酌，依民事訴訟法第280 條第
    3 項準用第1 項視同自認，堪認原告之主張為真實。
四、原告復主張被告應騰空遷讓返還系爭房屋；並請求被告給付
    原告積欠之租金28,833元，及自110 年2 月9 日起至騰空遷
    讓返還系爭房屋之日止，按月給付原告相當於租金之不當得
    利5,000 元等情，是本件爭點厥為：（一）原告請求被告騰
    空遷讓返還系爭房屋，有無理由？（二）原告請求被告給付
    積欠租金，有無理由？（三）原告請求被告按月給付不當得
    利5,000 元，有無理由？
（一）原告請求被告騰空遷讓返還系爭房屋，有無理由？
    ⒈按民法第451 條規定：「租賃期限屆滿後，承租人仍為租
      賃物之使用收益，而出租人不即表示反對之意思者，視為
      以不定期限繼續契約。」經查，系爭租約於109 年4 月12
      日屆期，有系爭租約在卷可參（見本院卷第6 頁）。惟被
      告仍持續為系爭房屋之使用收益，原告並於屆期後仍向被
      告收受租金乙情，由原告向被告請求109 年7 至10月之租
      金即明（見本院卷第3 頁反面），揆諸上開說明，堪認原
      告於系爭租約屆期後，任由被告持續為系爭房屋之使用收
      益，並繼續向被告收取租金，則系爭租約於原定租賃期限
      即109 年4 月12日期限屆滿後，係視為以不定期限繼續租
      賃契約至明。
    ⒉次按民法第450 條第2 項規定：「未定期限者，各當事人
      得隨時終止契約。但有利於承租人之習慣者，從其習慣。
      」第440 條第1 項規定：「按承租人租金支付有遲延者，
      出租人得定相當期限，催告承租人支付租金，如承租人於
      其期限內不為支付，出租人得終止契約。」第440 條第2
      項規定：「租賃物為房屋者，遲付租金之總額，非達2 個
      月之租額，不得依前項之規定，終止契約。其租金約定於
      每期開始時支付者，並應於遲延給付逾二個月時，始得終
      止契約。」第455 條前段規定：「承租人於租賃關係終止
      後，應返還租賃物。」又土地法第100 條第3 款規定：「
      出租人非因左列情形之一，不得收回房屋。三、承租人積
      欠租金額，除擔保金抵償外，達2 個月以上時。」
    ⒊查系爭租約屆期後原告未即表示反對被告使用，已為不定
      期限租賃契約，業如前所認定。是被告負有依系爭租約按
      月給付原告租金5,000 元之義務，惟被告自109 年7 月起
      至，均未依約給付租金，原告於109 年9 月17日以存證信
      函催告被告給付積欠租金，有存證信函及信封在卷足憑（
      見本院卷第15、42頁），惟被告迄未給付。原告復以起訴
      狀繕本送達之日為終止系爭租約之意思表示（見本院卷第
      3 頁反面），而本件起訴狀繕本，於109 年11月27日寄存
      送達被告，有送達證書在卷可參（見本院卷第20頁）。至
      10 9年12月7 日本件起訴狀送達生效時，被告已積欠4 個
      月又25日之租金，扣除押租金後，已逾2 個月租金額，是
      依上開規定兩造間之不定期租賃契約應已於109 年12月7
      日合法終止。
    ⒋準此，兩造間之不定期租賃契約既已合法終止，被告繼續
      占用系爭房屋即屬無權占有，是原告依系爭租約請求被告
      騰空遷讓返還系爭房屋，洵屬有據，應予准許。
（二）原告請求被告給付積欠租金，有無理由？
    ⒈按民法第439 條前段規定：「承租人應依約定日期，支付
      租金。」又押租金之主要目的在擔保承租人租金之給付及
      租賃債務之履行，故租賃關係消滅後，承租人如有欠租或
      其他債務不履行時，其所交付之押租金，發生當然抵充之
      效力（最高法院87年度台上字第1631號判決意旨可資參照
      ）。
    ⒉查依系爭租約約定，租金每個月5,000 元，惟被告自109
      年7 月起即未依約給付租金，均如前述。是計至109 年12
      月7 日即租約終止之日止，被告共積欠原告4 個月又25日
      之租金，24,166元【計算式：5,000 ×（4 ＋25/30 ）＝
      24,166，四捨五入至整數，下同】，又依上開最高法院87
      年度台上字第1631號判決意旨，押租金10,000元應予抵充
      ，是被告尚應給付原告積欠之租金為14,166元【計算式：
      24,166-10,000=14,166】。
    ⒊被告雖抗辯原告訴訟代理人有侵入住居、未依債之本旨為
      給付等語；惟除被告自述「因你涉嫌偷拍、侵入住宅等侵
      權行為，依法請求租金減免。」之對話紀錄外，並未提出
      任何證據供本院審酌，自難認被告之抗辯可採。
（三）原告請求被告按月給付不當得利5,000 元，有無理由？
    ⒈按民法第179 條規定：「無法律上之原因而受利益，致他
      人受損害者，應返還其利益。雖有法律上之原因，而其後
      已不存在者，亦同。」又無權占有他人之土地，可能獲得
      相當於租金之利益，為社會通常之觀念，故如無權占有他
      人之房屋，加害人應返還之不當得利之範圍，為相當於租
      金之利益（最高法院97年度台上字第294 號判決參照）。
    ⒉查系爭租約已於109 年12月7 日終止，已如上述。被告既
      未於系爭租約終止時返還系爭房屋，則被告於翌日起即屬
      無權占有系爭房屋，且獲有相當於租金之不當得利，致原
      告受有無法使用收益系爭房屋之損害，原告自得請求被告
      給付相當於租金之不當得利。參以系爭房屋每月租金為5,
      000 元，業如前述，應認此數額為被告使用系爭房屋每月
      所受之利益，並為原告無法使用收益系爭房屋之損害。
    ⒊是原告於109 年12月7 日起至110 年2 月8 日止，得請求
      被告給付不當得利10,357 元【計算式：5,000 ×（2 ＋
      2/28）＝10,357】，加計上述被告應給付之租金14,166元
      ，則原告得向被告請求24,523元，原告請求在此範圍內，
      為有理由；逾此部分之請求，則屬無據。而原告請求被告
      自110 年2 月9 日起至騰空遷讓返還系爭房屋之日止，按
      月給付相當於租金之不當得利5,000 元予原告，洵屬有據
      ，應予准許。
五、綜上所述，原告依系爭租約及不當得利之法律關係，請求被
    告騰空遷讓返還系爭房屋，並給付積欠原告24,523元，及自
    110 年2 月9 日起至騰空遷讓返還系爭房屋之日止，按月給
    付原告5,000 元，為有理由，應予准許；逾此部分之請求則
    屬無據，應予駁回。
六、本件原告勝訴部分係依民事訴訟法第427 條第1 項適用簡易
    程序所為被告敗訴之判決，爰依同法第389 條第1 項第3 款
    之規定，依職權宣告假執行。
七、本件事證已臻明確，兩造其餘之攻擊防禦方法及所提證據，
    於判決結果不生影響，爰不一一論列，併此敘明。
八、訴訟費用負擔之依據：民事訴訟法第79條，因原告敗訴部分
    甚微，故酌定由被告負擔全部訴訟費用。並依職權確定訴訟
    費用額如主文第4 項所示。
中    華    民    國   110    年    4     月    29    日
                      中壢簡易庭  法  官  周仕弘
以上為正本係照原本作成。
如不服本判決，應於送達後20日內，向本院提出上訴狀並表明上
訴理由，如於本判決宣示後送達前提起上訴者，應於判決送達後
20日內補提上訴理由書（須附繕本）。
如委任律師提起上訴者，應一併繳納上訴審裁判費。
中    華    民    國  110     年    4     月    30    日
                                  書記官  巫嘉芸